【裁判字號】    97,交抗,970
【裁判日期】    970730
【裁判案由】    違反道路交通管理處罰條例
【裁判全文】
臺灣高等法院交通事件裁定        97年度交抗字第970、976號
抗  告  人
即受處分人  甲○○○○即林宗.
上列抗告人因違反道路交通管理處罰條例案件，不服臺灣板橋地
方法院，中華民國97年6月25日所為裁定（97年度交聲字第1527
、1530號），提起抗告，本院裁定如下：
    主  文
抗告駁回。
    理  由
一、按汽車行駛於高速公路，未依規定使用路肩，處汽車駕駛人
    新臺幣3,000元以上6,000元以下罰鍰；又汽車駕駛人，駕駛
    汽車有違反本條例之行為，經交通勤務警察或依法令執行交
    通稽查任務人員制止時，不聽制止或拒絕停車接受稽查而逃
    逸者，除按各該條規定處罰外，處新臺幣3,000元以上6,000
    元以下罰鍰，道路交通管理處罰條例第33條第1項第9款、第
    60條第1項，分別定有明文。次按違反道路交通管理處罰條
    例第33條第1項第9款，並記違規點數1點；違反同條例第60
    條第1項者，並記違規點數1點，此據道路交通管理處罰條例
    第63條第1項第1款規定明確。復按「汽車駕駛人之行為有下
    列情形之一，當場不能或不宜攔截製單舉發者，得逕行舉發
    ：…四、不服指揮稽查而逃逸…。…七、經以科學儀器取得
    證據資料證明其行為違規。」、「前項第7款之科學儀器應
    採固定式，並定期於網站公布其設置地點。但汽車駕駛人之
    行為屬下列情形之一者，不在此限：…二、行駛路肩。」、
    「第1項逕行舉發，應記明車輛牌照號碼、車型等可資辨明
    之資料，以汽車所有人為被通知人製單舉發。」，道路交通
    管理處罰條例第7條之2第1項第4款、第7款、第2項及第4項
    亦均有明定。至有關「本條例之處罰，受舉發違反道路交通
    管理事件之受處罰人，認為受舉發之違規行為應歸責他人者
    ，應於舉發違反道路交通管理事件通知單應到案日期前，檢
    附相關證據及應歸責人相關證明文件，向處罰機關告知應歸
    責人，處罰機關應即另行通知應歸責人到案依法處理。逾期
    未依規定辦理者，仍依本條例各該違反條款規定處罰。」，
    觀諸道路交通管理處罰條例第85條第1項、第4項及違反道路
    交通管理事件統一裁罰標準及處理細則第36條之規定，甚明
    。是足見道路交通管理處罰條例關於「行駛高速公路未依規
    定使用路肩」及「違反本條例之行為，拒絕停車接受稽查而
    逃逸」之處罰，經警當場舉發者，處罰機關應對汽車駕駛人
    予以裁罰，固不待言；惟若舉發機關並非當場舉發，而係依
    上揭道路交通管理處罰條例第7條之2第1項第4款、第7款及
    第2項等之規定逕行舉發者，此際，舉發機關於不知實際違
    規駕駛人前，先以汽車所有人為被通知人製單舉發，嗣如經
    舉發之汽車所有人認為受舉發之違規行為應歸責他人，並於
    舉發通知單上所載之應到案日期前到案，檢附相關證據及應
    歸責人相關證明文件，向處罰機關告知停車時間不依規定之
    違規行為人，處罰機關應即另行通知應歸責人到案依法處理
    。倘若汽車所有人未於應到案日期前到案或雖於應到案日期
    前到案，但未告知處罰機關實際違規之駕駛人者，處罰機關
    仍應依上開道路交通管理處罰條例規定，加以處罰該受舉發
    人即汽車所有人（本院97年度交抗字第352號、第151號、96
    年度交抗字第503號、第545號及95年度交抗字第956號等就
    違反道路交通管理處罰條例事件所為之裁定，其意旨均採認
    同上見解，足為參考）。
二、原處分機關係以受處分人甲○○○○（即林宗年）所有之車
    號：V4－8953號一般自用小客車，於民國（下同）97年2 月
    9日上午11時3分許，在國道2號高速公路東向17公里及同向
    18公里處，因有「行駛高速公路違規使用路肩」、「違反處
    罰條例之行為，拒絕停車接受稽查而逃逸」之2違規事實，
    經執勤員警逕行舉發，由內政部警政署國道公路警察局第六
    隊以受處分人違反道路交通管理處罰條例第33條第1項第9款
    及第60條第1項之規定製單告發。嗣前開2交通違規案經移送
    原處分機關即交通部公路總局臺北區監理所，受處分人因不
    服如上舉發之2違規事實，向原處分機關提出不服申述，經
    原處分機關向原舉發機關再行查證結果，依據原舉發機關之
    函復意旨及其提出本件舉發違規之採證錄影畫面影本15幀等
    事證，認定受處分人確有上述2交通違規，乃依道路交通管
    理處罰條例第33條第1項第9款、第60條第1項之規定，各裁
    處受處分人罰鍰新臺幣（下同）4,000元、3,000元，且依同
    條例第63條第1項第1款，各並記違規點數1點在案（前開裁
    處罰鍰部分，均已於97年4月17日繳納）。
三、抗告意旨詳如附件。
四、經查：
(一)、本件受處分人所有之車號：V4－8953號一般自用小客車，於
    97年2月9日上午11時3分許，在國道2號高速公路東向17公里
    路段，因有「行駛高速公路未依規定使用路肩」之違規，經
    執勤之內政部警政署國道公路警察局第六隊員警當場發現，
    欲依法攔查時，詎上開違規車輛未立即停車受檢，反下八德
    交流道往八德方向後加速離去逃避攔查（違規地點：國道2
    號高速公路東向18公里處），而有「違反本條例之行為，拒
    絕停車接受稽查而逃逸」之事實。因執勤員警顧及其他車輛
    行車安全，未予強行追逐，嗣經警查核關於該違規車輛之車
    號、廠牌、顏色（福特、紅色之自小客車）等足可辨明之資
    料均符合後，以受處分人違反道路交通管理處罰條例第33條
    第1項第9款及第60條第1項之規定，填製公警局交字第Z000
    00000號、第Z00000000號舉發違反道路交通管理事件通知單
    （下稱舉發通知單），各逕行舉發前開2違規行為。案經移
    送原處分機關，受處分人因不服如上為警舉發之2交通違規
    ，向原處分機關提出不服申述，由原處分機關向原舉發機關
    再行查證結果，為原舉發機關先後以97年4月14日公警六交
    字第0970670559號函、97年5月15日公警六交字第097067118
    3號函等，詳細說明舉發本案受處分人有首開2交通違規事實
    之歷程（參原審97年度交聲第1527號卷，原處分機關移送書
    標記附件4部分），並提出本案舉發交通違規採證錄影畫面
    影本共15幀（參同上卷，原處分機關移送書標記附件2部分
    ）為其依憑證據。原審復就前述採證錄影畫面影本詳予觀察
    結果，其中編號1所示畫面，可知受處分人所有之違規車輛
    （車號：V4－8953）右側，顯係緊鄰高速公路路面護欄行駛
    之情形，而依高速公路及快速公路交通管制規則第2條第1項
    第16款規定：「路肩：指設於車道之外側，路面邊線與護欄
    或邊溝間之部分。」，是據上述，足認受處分人所有之V4－
    8953號一般自用小客車，確有如原舉發員警所稱「行駛高速
    公路未依規定使用路肩」之事實。再，詳觀前開採證錄影畫
    面影本編號2至15所示，係受處分人所有之違規車輛下八德
    交流道往八德方向加速離去情形，核與原舉發機關再行查明
    後函復關於本案逕行舉發「違反本條例之行為，拒絕停車接
    受稽查而逃逸」違規之經歷，兩者情節均屬相符。況且，本
    件原舉發員警係依法於旨揭時、地執行取締交通違規勤務，
    其與受處分人並無任何仇隙怨懟，衡情並無任意虛詞構陷受
    處分人之理。又，原舉發員警於依法執行職務時，親眼目睹
    受處分人所有之V4－8953號車輛有違規行駛高速公路路肩情
    事，當場欲依法攔停時，詎該違規車輛未立即停車受檢，反
    下八德交流道往八德方向加速離去，致有違反道路交通管理
    處罰條例之行為，拒絕停車接受稽查而逃逸之事實，以上2
    違規，均經原舉發員警以科學儀器取得證據資料供為證明（
    即採證錄影畫面影本共15幀），核與原舉發通知單2紙所載
    違規事實一致，且與卷內其他客觀證據並無齟齬，亦未有何
    違背一般經驗或論理法則之情形。復衡酌受處分人於不服申
    述暨提出本件聲明異議時，均自承其所有之車號：V4－8953
    號自小客車，確有於如上時、地，在國道2號高速公路行駛
    ，並自八德交流道下高速公路等情（參聲明異議狀及受處分
    人97年4月24日再申述書之記載），而受處分人僅以如上異
    議意旨為自己作出辯解，並未提出證據證明原舉發員警有何
    虛捏事實違法舉發情事。準此，原舉發員警所為前揭逕行舉
    發「行駛高速公路未依規定使用路肩」、「違反本條例之行
    為，拒絕停車接受稽查而逃逸」之2交通違規，均堪信為真
    實。
(二)、並查，本案原舉發員警係依上揭道路交通管理處罰條例第7
    條之2第1項第4款、第7款及第2項等之規定為逕行舉發，因
    不知實際之違規駕駛人為何，乃依據查核後符合違規車輛之
    汽車車籍資料，以受處分人（即汽車所有人）為被通知人填
    單舉發，嗣受處分人因不服受舉發之前述2違規，於原舉發
    通知單所載之應到案日期即97年3月10日前到案，向原處分
    機關提出不服申述（有97年3月6日陳情書與97年4月24日再
    申述書，共2 次），惟綜觀受處分人上開不服申述所敘情由
    ，均係對於本案舉發違規事實之認定加以爭執，未予告知原
    處分機關有關本件為警逕行舉發違規之實際駕駛人為何。從
    而，原處分機關依據原舉發機關再行查明後函復舉發情形暨
    所提事證，認定前開2 交通違規行為均屬實，依首開道路交
    通管理處罰條例第85條第1項後段規定，對受舉發之受處分
    人（即本案所指V4－8953號違規車輛之所有人）予以裁罰，
    於法自屬有據。
(三)、人民違反法律上之義務而應受行政罰之行為，法律無特別規
    定時，雖不以出於故意為必要，仍須以過失為其責任條件。
    但應受行政罰之行為，僅須違反禁止規定或作為義務，而不
    以發生損害或危險為其要件者，推定為有過失，於行為人不
    能舉證證明自己無過失時，即應受處罰（司法院大法官會議
    釋字第275號解釋文同此意旨）；在具體行政事件中，行政
    法上之行為義務人有無因故意、過失或受推定過失而認定，
    其事實之認定，自應憑證據認定之。又行政罰法第7條第1項
    雖明定：「違反行政法上義務之行為非出於故意或過失者，
    不予處罰。」，惟依同法第1條但書則為：「其他法律有特
    別規定者，從其規定。」；再，觀諸道路交通管理處罰條例
    第85條第4項規定：「依本條例規定逕行舉發或同時併處罰
    其他人之案件，推定受逕行舉發人或該其他人有過失」，益
    徵道路交通管理處罰條例將前述有關逕行舉發之法定效力予
    以明文化，是依前揭論述意旨，受處分人經逕行舉發違規，
    且其違規事實已為舉發機關提出相當事證可資證明，自足推
    定為有過失，若受處分人主張並無過失，應負有舉證責任，
    此即謂行政罰法第1條但書所稱之特別規定。
五、從而，原處分機關援引道路交通管理處罰條例第33條第1項
    第9款、第60條第1項之規定，裁處異議人各罰鍰新臺幣4,
    000元、3,000元，各並記違規點數1點，核無違誤。
六、原審因而認抗告人確有如舉發違反道路交通管理事件通知單
    所載之違規事實，原處分機關依首揭規定就抗告人之違規裁
    處各罰鍰新臺幣4,000、3,000元，各並記違規點數1點，並
    無違誤，據此駁回抗告人異議之聲請，經核並無不合。抗告
    意旨仍執陳詞，指摘原裁定不當，顯無理由，應予駁回。
據上論斷，應依道路交通案件處理辦法第26條、刑事訴訟法第41
2條，裁定如主文。
中    華    民    國    97    年     7    月    30    日
                  刑事第一庭審判長法  官  葉騰瑞
                                  法  官  王炳梁
                                  法  官  莊明彰
以上正本證明與原本無異。
不得再抗告。
                                  書記官  吳金來
中    華    民    國    97    年     7    月    30    日


司法院資訊處製作；財團法人民間司法改革基金會備份。
